臺灣高等法院刑事裁定　　　　　　　　 100年度聲字第2400號
聲　請　人
即　被　告　鄭仁治 原名鄭清.
選任辯護人　 潘銘祥律師
上列聲請人即被告因98年度上訴字第3803號違反組織犯罪防制條
例等案件，聲請解除限制出境，本院裁定如下：
    主  文
聲請駁回。
    理  由
一、聲請意旨略以：
  (一)緣聲請人於民國99年6月16日，因胃部不適等致昏迷，經家
    人緊急送往行政院國軍退除役官兵輔等委員會台北榮民總警
    院（下稱台北榮總）急救，並於同日住院治療，嗣經醫師診
    斷，聲請人罹患第四期胃癌，於同年6月19日接受全胃切除
    以及膽囊與脾臟切除手術，生命得以暫時保全。聲請人並住
    院醫療，直至同年7月8日始出院返家休養。詎聲請人返家後
    ，連續高燒不退，又於同年7月10日昏迷，再經家人緊急送
    往台北榮總急救，經醫師診斷為胃癌手術後，腹內膿瘍，二
    度接受手術治療，後聲請人並再住院醫療，直至同年7月29
    日出院返家休養。聲請人年事已高，短短不到二月，接受二
    次大手術，始得換回苟活，且依醫囑，聲請人每月須回院追
    蹤診治，聲請人亦每月回院診治。是，聲請人絕無有逃亡之
    虞!
  (二)本（100）年6月3日聲請人又因身體不適導致昏迷，經家人
    緊急送往新光吳火獅紀念醫院（下稱新光醫院）急救，並於
    同日住院治療，嗣經醫師診斷，聲請人罹患：1.左側輸尿管
    結石併水腎2.左側輸尿管破裂3.左側腎水囊，於同年6月8日
    接受手術，聲請人並住院醫療，直至同年6月10日始出院返
    家休養，聲請人又於鬼門關走一遭！惟聲請人之身體狀況日
    漸衰弱，離世之日，殆不遠矣！
  (三)聲請人雖於大陸地區有多項投資經營事業，但聲請人及配偶
    子女皆居臺灣，聲請人之所以聲請解除限制出境，係聲請人
    年少因戰亂隨同政府播遷來台，在當時時空背景環境下，為
    順利取得身分，即冒名使用「陳仁治」之名取得身分，於民
    國95年間向台灣臺北地方法院檢察署自首，該案於民國96
    年12月21日終結（案號臺灣臺北地方法院96年度易字第1866
    號），聲請人始得認祖歸宗回復原姓名「鄭清輝」，嗣更名
    為「鄭仁治」。然聲請人於民國97年1月29日經臺灣臺中地
    方法院檢察署檢察官函請內政部入出國及移民署復對聲請人
    為限制出境之處分，而遭限制出境在案。此致使聲請人於大
    陸之身分無法變更，所有財產之名稱亦隨之無法變更（包括
    土地房屋產權、銀行帳戶及公司負責人董事名義併帳戶），
    已令聲請人個人之權利及公司營運陷於莫大之危機! 聲請人
    年事已高，如上所述，恐年命不永，聲請人願供擔保且聲請
    人辯護人潘銘祥律師亦願於鈞院准許期間陪聲請人往返。為
    此，狀請鈞院能秉法律不外人情之義理，准許暫時解除對聲
    請人之限制出境處分7日，俾使聲請人能前往大陸地區變更
    相關權利人名稱，以免聲請人抱憾而終！並懇祈鈞院能體民
    之恤，解民此生最後之願，來世當結草啣環以報等語。
二、惟查：
  (一)本件聲請人即被告鄭仁治因違反組織犯罪防制條例第3條第1
    項前段之指揮犯罪組織等罪嫌，經臺灣臺中法院檢察署檢察
    官認被告有限制出境、出海之必要，於民國97年1月29日以
    中檢輝真96他3461字第008068號函請內政部入出國及移民署
    、行政院海岸巡防署海岸巡防總局管制聲請人出境、出海，
    有上開函文附於本院98年度上訴字第3803號檢察官移送併辦
    卷可稽（見臺中地方法院檢察署96年度他字第3461號卷第60
    頁）。
  (二)次按法院限制被告之住居，其目的在於保全審判之進行及刑
    罰之執行，自屬法院之適法職權行使。又法院於諭知限制被
    告之住居，其目的在保全審判之進行及刑罰之執行；是以有
    無繼續限制其住居之必要，當以此為考量。而限制出境，依
    其性質，既為限制住居處分之一，法院是否解除限制出境，
    其審酌之情形亦同。
  (三)又查，聲請人前經公訴人起訴涉犯組織犯罪防治條例第3條
    第1項前段之指揮犯罪組織罪嫌；嗣聲請人所涉犯行經臺灣
    台北地方法院審理結果，以「共同指揮犯罪組織」罪名，判
    處有期徒刑4年，並應於刑之執行完畢或赦免後，令入勞動
    場所強制工作3年在案，有臺灣臺北地方法院97年度訴字第
    158號違反組織犯罪條例等案判決在本院98年度上訴第3803
    號卷可查；基此，自足認聲請人即被告鄭仁治所涉違反組織
    犯罪防治條例犯行，犯罪嫌疑重大。
  (四)本院審酌本院98年度上訴字第3803號卷全部卷證及被告涉案
    情狀、原審法院審理結果判處之罪刑，認為本件被害金額甚
    鉅，相較於羈押處分對於人身自由拘束之嚴重性，限制出境
    之處分已較為輕微，本院雖認並無羈押被告之必要，但以被
    告自承於大陸地區置產、進出國境頻繁之情況，且其亦不否
    認事業重心在中國大陸地區，則聲請人之生活重心顯然係在
    境外，若率爾同意解除其限制出境處分，顯有造成聲請人匿
    居中國大陸地區不歸而使本案無從審判之風險，有合理懷疑
    被告有逃亡之虞，為確保被告到庭接受審判，本院認對被告
    為限制出境之強制處分，與前開法條規定及比例原則並無不
    合，亦非過度侵犯人權；又本件尚待調查相關證據，須就案
    情詳加斟酌查證，被告仍有隨時親自出庭接受訊問之必要，
    是被告前經檢察官諭知限制出境以避免其逃匿，並確保偵審
    程序順利進行之原因，至今尚未消滅，基於訴訟程序順暢進
    行、發現真實及將來執行等重大公共利益之要求，本件非予
    以限制出境以保全被告於國內，則審判、執行之進行將有窒
    礙之虞，前限制被告出境，其處分原因及必要，均仍存在。
三、綜上，本件聲請人所陳上開各節，均屬私務所聲請解除限制
    出境之理由，尚難認為正當。本件聲請不應准許，應予駁回
    。
據上論斷，依刑事訴訟法第220條，裁定如主文。
中    華    民    國    100    年    8    月    29    日
                  刑事第二十五庭審判長法  官  黃瑞華
                                      法  官  陳恆寬
                                      法  官  陳德民
以上正本證明與原本無異。
如不服本裁定，應於收受送達後五日內向本院提出抗告狀。
                                      書記官  高麗雯
中    華    民    國   100    年    8     月    31    日